臺灣宜蘭地方法院刑事判決　　　　　　　 96年度訴緝字第7號
公　訴　人　臺灣宜蘭地方法院檢察署檢察官
被　　　告　甲○○
　　　　　　　　　　（現另案在臺灣宜蘭監獄執行中）
上列被告因毒品危害防制條例案件，經檢察官提起公訴（94年度
毒偵字第1048號）及移送併辦（94年度發查毒偵字第44號、95年
度毒偵字第120號），嗣於本院準備程序進行中，被告先就被訴
事實為有罪之陳述，經裁定進行簡式審判程序，本院判決如下：
    主  文
甲○○連續施用第一級毒品，處有期徒刑壹年貳月。又連續施用
第二級毒品，處有期徒刑柒月。應執行有期徒刑壹年柒月。
    事  實
一、甲○○前因施用毒品案件，經送觀察、勒戒及強制戒治，於
    民國92年6月26日停止戒治交付保護管束而釋放，並於92年1
    2月24日保護管束期滿而執行強制戒治完畢。詎其猶不知悔
    改，明知海洛因、安非他命分別為毒品危害防制條例第2條
    第2項第1、2款所規定之第一、二級毒品，不得擅自施用，
    竟仍於前開強制戒治執行完畢釋放後五年內，基於施用第一
    級毒品海洛因之概括犯意，於94年7月初某日、94年7月27日
    21時許往前回溯24小時內之某時、94年8月1日21時許往前回
    溯24小時內之某時、94年10月5日18時許，在宜蘭縣宜蘭市
    文化中心公廁內及其他不詳處所，以將第一級毒品海洛因摻
    入香菸內點火吸食之方式，連續施用第一級毒品海洛因共四
    次。另又基於施用第二級毒品安非他命之概括犯意，於94年
    6月上旬某日、94年7月27日21時許往前回溯96小時內之某時
    、94年8月1日21時許往前回溯96小時內之某時，在宜蘭縣境
    內不詳處所，以將安非他命放在玻璃吸食器內用火燒烤，再
    吸食其所生煙霧之方式，連續施用第二級毒品安非他命共三
    次。嗣分別94年7月27日18時50分許，在宜蘭縣宜蘭市○○
    ○路13之1號一加一旅社201室、同年8月1日20時許，在宜蘭
    縣宜蘭市○○路19號、同年10月6日18時30分許，在宜蘭縣
    宜蘭市○○街與力行路交岔口處，為警查獲。
二、案經宜蘭縣警察局宜蘭分局報請臺灣宜蘭地方法院檢察署檢
    察官偵查起訴及移送併辦，嗣於本院準備程序進行中，被告
    先就被訴事實為有罪之陳述，經裁定進行簡式審判程序。
    理  由
一、上揭犯罪事實，業據被告甲○○於本院審理時坦承不諱，且
    其為警查獲後，於94年7月27日21時許、94年8月1日21時許
    所採之尿液，經送檢驗結果，均分別呈現安非他命、甲基安
    非他命、嗎啡、可待因命陽性反應；於94年10月6日19時34
    分許所採之尿液，經送檢驗結果，則呈現嗎啡、可待因陽性
    反應之事實，亦有宜蘭縣警察局宜蘭分局尿液編號對照表、
    慈濟大學濫用藥物檢驗中心檢驗總表各三件在卷可稽。又被
    告前因施用毒品案件，經送觀察、勒戒及強制戒治，於92年
    6月26日停止戒治交付保護管束而釋放，並於92年12月24日
    保護管束期滿而執行強制戒治完畢等情，亦有全國施用毒品
    案件紀錄表、法務部全國檢察官線上查詢刑案人犯在監所最
    新資料報表、臺灣高等法院被告前案紀錄表各1件附卷可佐
    。依此，足徵被告上開自白確與事實相符，其於強制戒治執
    行完畢釋放後，五年內再犯本案連續施用第一、二級毒品罪
    之事證已臻明確，其犯行堪予認定，應依法論科。
二、按95年7月1日修正生效施行之刑法第2條第1項規定「行為後
    法律有變更者，適用行為時之法律。但行為後之法律有利於
    行為人者，適用最有利於行為人之法律」，本件被告行為後
    ，刑法第51條業於95年7月1日修正生效施行，刑法第56條亦
    自同日刪除，經查：
（一）修正前刑法第51條第5款規定：「數罪併罰，分別宣告其
      罪之刑，宣告多數有期徒刑者，於各刑中之最長期以上，
      各刑合併之刑期以下，定其刑期，但不得逾二十年。」。
      修正後同條款則規定「數罪併罰，分別宣告其罪之刑，宣
      告多數有期徒刑者，於各刑中之最長期以上，各刑合併之
      刑期以下，定其刑期。但不得逾三十年。」，是比較新舊
      法之結果，新法並非較有利於被告。
（二）本件被告所犯多次施用第一級毒品、多次施用第二級毒品
      之犯行，經檢察官以連續犯一罪起訴及移送併辦，若依刪
      除前之刑法第56條連續犯之規定，被告上開犯行，分別得
      論以連續犯一罪。若依95年7月1日生效施行之刑法規定，
      於刪除連續犯規定後，被告所犯各次施用第一級毒品之犯
      行、各次施用第二級毒品之犯行，均應分論併罰。是比較
      新舊法之結果，新法並非較有利於被告。
（三）綜合上開新舊法比較之結果，顯然新法並非較有利於被告
      ，依前揭刑法第2條第1項規定，本件即應適用行為時法即
      95年7月1日修正生效施行前之刑法規定。至於刑法第11條
      於95年7月1日亦經修正生效施行，惟修正後之規定僅係將
      得適用刑法總則規定之刑事特別法範圍由原規定之「其他
      法令有刑罰之規定者」，更明確化為「其他法律有刑罰或
      保安處分之規定者」此一修正尚不涉及行為人罪刑之結果
      ，故無新舊法比較之問題，併此敘明。
三、查海洛因、安非他命分別為毒品危害防制條例第2條第2項第
    1、2款所規定之第一、二級毒品，不得擅自施用，故核被告
    施用海洛因、安非他命之行為，分別係犯毒品危害防制條例
    第10條第1項之施用第一級毒品罪、同條第2項之施用第二級
    毒品罪。其多次施用行為前後持有第一級毒品海洛因、第二
    級毒品安非他命之低度行為，分別為其施用之高度行為所吸
    收，均不另論罪。被告多次施用第一級毒品海洛因、第二級
    毒品安非他命之行為，均時間緊接，方法相同，分別觸犯構
    成要件相同之罪名，顯均係基於概括犯意反覆為之，均應依
    連續犯之規定論以一罪，並均依法加重其刑。又其所犯上開
    連續施用第一級毒品罪及連續施用第二級毒品罪二罪間，犯
    意各別，行為互殊，應予分論併罰。爰審酌被告之素行、智
    識程度；犯罪之動機、目的、手段；前已因施用毒品之犯行
    ，經執行觀察勒戒及強制戒治完畢，復曾二次遭法院判處罪
    刑確定（參卷附之臺灣高等法院被告前案紀錄表），仍不知
    悔改，復繼續沾染毒品惡習，其施用毒品行為對於自身及社
    會所造成之危害程度非輕；分別施用第一、二級毒品之犯罪
    態樣及施用之次數、頻率；犯後已坦承犯行，態度尚佳等一
    切情狀，分別量處如主文所示之刑，並定其應執行之刑，以
    示警懲。至於扣案之注射針筒一支，被告業已否認係其所有
    、供施用毒品之器具，且復查無證據證明該注射針筒係被告
    所有、供施用毒品之器具，或屬於違禁物，爰不另宣告沒收
    。
四、公訴人雖僅就被告於94年7月27日21時許往前回溯24小時內
    之某時，施用第一級毒品海洛因一次之犯行；於94年6月上
    旬某日、94年7月27日21時許往前回溯96小時內之某時，施
    用第二級毒品安非他命共二次之犯行提起公訴，餘如事實欄
    所載於94年7月初某日、94年8月1日21時許往前回溯24小時
    內之某時、94年10月5日18時許之其他施用第一級毒品海洛
    因共三次之犯行；於94年8月1日21時許往前回溯96小時內之
    某時之其他施用第二級毒品安非他命一次之犯行，均未及於
    起訴書中論列，然被告已於本院審理時坦承該部份犯行，且
    檢察官亦就上開犯行移送併辦（94年度發查毒偵字第44號、
    95 年度毒偵字第120號），本院復認為此部分犯行與已起訴
    之施用第一級毒品海洛因、施用第二級毒品安非他命之犯行
    ，分別有連續犯之裁判上一罪關係，為起訴效力所及，自應
    併予審理，附此敘明。
據上論斷，應依刑事訴訟法第273條之1第1項、第299條第1項前
段，毒品危害防制條例第10條第1項、第2項，現行刑法第2條第1
項前段、第11條前段，95年7月1日修正生效前刑法第56條、第51
條第5款，判決如主文。
本案經檢察官吳志成到庭執行職務。
中　　華　　民　　國　　96　　年　　5　　月　　11　　日
                  刑事第三庭法  官  劉家祥
以上正本證明與原本無異。
如不服本判決應於收受本判決後10日內向本院提出上訴書狀，其
未敘述上訴理由者，並得於提起上訴後10日內向本院補提理由書
狀(均須按他造當事人之人數附繕本)「切勿逕送上級法院」。
                            書記官  邱淑秋
中　　華　　民　　國　　96　　年　　5 　　月　　11　　日
附錄本案論罪科刑法條全文：
毒品危害防制條例第10條第1項、第2項。
施用第一級毒品者，處 6 月以上 5 年以下有期徒刑。
施用第二級毒品者，處 3 年以下有期徒刑。
